【裁判字號】    92,上易,640
【裁判日期】    920812
【裁判案由】    恐嚇取財
【裁判全文】
臺灣高等法院臺南分院刑事判決      九十二年度上易字第六四號  Ａ
      上  訴  人
      即  被  告  乙  ○  ○
右上訴人因恐嚇取財案件，不服臺灣臺南地方法院九十二年度易字第五三七號中華民
國九十二年五月二十三日第一審判決（起訴案號：臺灣臺南地方法院檢察署九十二年
度偵緝字第五八號），提起上訴，本院判決如左：
      主      文
上訴駁回。
      事      實
一、乙○○以其前妻曾與丙○○交往，致夫妻失和離婚，復因案被判刑，無錢繳納罰
    金，竟意圖為自己不法之所有，於民國（下同）九十一年九月二十三日下午二時
    四十五分許，至丙○○之配偶甲○○任職之臺南市○○路○段三六七號彰化銀行
    北臺南分行，將其所寫之信件交予甲○○，內載：「我到台南東獄（嶽）殿立誓
    ，我必報害我之仇人，恨丙○○入骨，我現在想到一個方法，這輩子他必身敗名
    裂，無法再上班，一輩子到老都後悔，但又想這可能失去一個家庭，我也因此遲
    遲未動手．．．今日我要求你匯兩佰萬到我土地銀行帳號（台東土地分行）（0
    00000000000）讓妳三天時間，但二十四小時內要先匯一百萬進帳，
    超過二十四小時，我就對丙○○下手，我也不怕妳報警，此事不解決，相信妳與
    丙○○也難安．．．」等語，並附上張國明前開土地銀行帳戶存摺頁面影本，恐
    嚇甲○○、丙○○，要求甲○○匯出交付其前開金錢，致丙○○及甲○○閱後心
    生畏懼。嗣乙○○因丙○○及甲○○，報警處理，並未匯款而取財未遂。
二、案經甲○○、丙○○訴由台南市警察局第五分局報請台灣台南地方法院檢察署檢
    察官偵查起訴。
      理      由
一、上訴人即被告乙○○固坦承有於上揭時地，將內載：「我到台南東獄（嶽）殿立
    誓，我必報害我之仇人，恨丙○○入骨，我現在想到一個方法，這輩子他必身敗
    名裂，無法再上班，一輩子到老都後悔，但又想這可能失去一個家庭，我也因此
    遲遲未動手．．．今日我要求你匯兩佰萬到我土地銀行帳號（台東土地分行）（
    000000000000）讓妳三天時間，但二十四小時內要先匯一佰萬進帳
    ，超過二十四小時，我就對丙○○下手，我也不怕妳報警，此事不解決，相信妳
    與丙○○也難安．．．」等語之信件附上其本人前開土地銀行帳戶存摺頁面影本
    交予被害人甲○○等情不諱，惟矢口否認有何恐嚇取財犯行，並辯稱：我只是要
    借錢繳罰金，並非要恐嚇取財，因甲○○十年前有說，如我困難，她要幫忙我。
    我因通緝中，不便與她見面，才寫書信給她，要讓她知道她的先生讓我的家庭事
    業破滅。至於前開信中所提到關於要對丙○○「下手」那段，我本來是要寫「著
    手」，但「著」字寫不出來。所謂「著手」意即是我要檢舉丙○○不夠資格當政
    風人員云云。經查：前開信件係被告所書寫並交予告訴人甲○○等情，業據被告
    供明在卷，核與告訴人甲○○指訴之情節相符，且有前開信件及被告土地銀行帳
    戶存摺頁面影本在卷足稽。而依前開信件所載上開內容，被告既先提到要報仇，
    並想到一個方法，要告訴人丙○○這輩子身敗名裂，但遲遲未「動手」。又提到
    要告訴人匯款否則就對告訴人丙○○「下手」，且不怕告訴人甲○○報警等語詞
    ，足見該信中已寓有告知告訴人如未付款將有惡害之意至明。雖被告辯稱前開信
    件目的僅是要借錢云云。然依被告之供述及信中之陳述，已見被告因認告訴人丙○○與其前妻有染而對告訴人丙○○甚為怨懟，其與告訴人等之交情應非至篤，
    況二百萬元金額數量甚鉅，衡諸情理，茍被告非出於恐嚇，豈能遂其要求告訴人
    交付前開鉅額款項之理。因之，被告所稱係借款行為，顯有悖理之處，無足採信
    。又被告另辯稱關於要對丙○○「下手」那段，我本來是要寫「著手」，但「著
    」字寫不出來。所謂「著手」意即是我要檢舉丙○○不夠資格當政風人員云云。
    惟卷附前開信件載有「背『著』妳和我太太有染」、「愛『著』自己的先生」（
    第一頁）、「一個人活的不快樂時，活『著』何用」（第三頁）等語，足見被告
    應非「著」字寫不出來，參以被告供稱在寫上開信件之前已檢舉過告訴人丙○○
    ，顯見被告前開信件中所述要對丙○○下手等語詞，其意顯非單純指要檢舉丙○○不夠資格當政風人員而已。又按恐嚇取財罪之恐嚇內容，不限於不法之惡意，
    縱所通知之惡意，其實現原為法所許可，若行為人利用為恐嚇取財之手段，仍無
    解於恐嚇罪之成立，最高法院五十九年度台上字第一七五○號判決可資參照。基
    此說明，即令被告所稱：所謂「著手」意即是我要檢舉丙○○不夠資格當政風人
    員云云為真，仍難解其恐嚇取財之罪責。故被告前開所辯，顯係事後諉罪卸責之
    詞，不足採取。其事証明確，犯行堪予認定。
二、核被告乙○○所為係犯刑法第三百四十六條第三項、第一項之恐嚇取財未遂罪。
    被告已著手於前開犯罪行為之實行，因告訴人等報警未匯款而不遂，為未遂犯，
    依刑法第二十六條規定按既遂犯之刑度減輕之。被告以一恐嚇取財行為觸犯恐嚇
    告訴人丙○○、甲○○二罪名，為想像競合犯，應從一情節較重之恐嚇告訴人甲○○罪處斷。
三、原審認被告之罪證明確，因予適用刑法第三百四十六條第三項、第一項、第二十
    六條前段、第五十五條、第四十一條第一項前段，罰金罰鍰提高標準條例第一條
    前段、第二條等規定，並審酌被告之品性，及其犯罪之動機、目的、手段、方法
    、所要求之金額甚鉅、對告訴人等之危害，及犯後態度等一切情狀，量處被告有
    期徒刑六月，並諭知易科罰金以三百元折算一日之標準。本院經核其認事用法及
    量刑，俱無不合。被告上訴否認犯罪，為無理由，應予駁回。
據上論斷，應依刑事訴訟法第三百六十八條，判決如主文。
本案經檢察官劉得鉦到庭執行職務。
中    華    民    國      九十二      年      八      月      十二      日
                                  臺灣高等法院臺南分院刑事第四庭
                                      審判長法官  鄭    文    肅
                                            法官  黃    三    哲
                                            法官  王    浦    傑
右正本證明與原本無異。
不得上訴。
                                      法院書記官  蔡    振    豐
中    華    民    國      九十二      年      八      月      十四      日
附錄本案論罪科刑法條全文：
刑法第三百四十六條第一項：意圖為自己或第三人不法之所有，以恐嚇使人將本人之
                          財物交付者，處六月以上、五年以下有期徒刑，得併科
                          一千元以下罰金。
                  第三項：前二項之未遂犯罰之。


司法院資訊處製作；財團法人民間司法改革基金會備份。
